臺灣臺北地方法院刑事判決　　　　　　　93年度訴字第1442號
公　訴　人　臺灣臺北地方法院檢察署檢察官
被　　　告　丑○○
上列被告因妨害自由等案件，經檢察官提起公訴（92年度偵字第
8964號），因被告於準備程序為有罪之陳述，經本院合議庭裁定
進行簡式審判程序，本院判決如下：
    主  文
丑○○共同連續偽造全民健康保險卡，足以生損害於公眾及他人
，處有期徒刑陸月，如易科罰金以參佰元折算壹日。扣案之偽造
丁○○之全民健康保險卡貳張、偽造之戊○○、子○○、癸○○
、己○○之全民健康保險卡各壹張、丑○○照片肆張、壬○○照
片貳張均沒收；又共同私行拘禁，處有期徒刑陸月，如易科罰金
以參佰元折算壹日。扣案之開山刀壹把沒收之。應執行有期徒刑
拾月，如易科罰金以參佰元折算壹日。扣案之偽造丁○○之全民
健康保險卡貳張、偽造之戊○○、子○○、癸○○、己○○之全
民健康保險卡各壹張、丑○○照片肆張、壬○○照片貳張、開山
刀壹把均沒收。
    事  實
一、丑○○曾犯賭博、誣告、違反麻醉藥品管理條例、槍砲彈藥
    刀械管制條例、詐欺等罪，其中所犯賭博罪，經本院以八十
    三年度易字第七一六號判處有期徒刑七月，經台灣高等法院
    於八十三年十月二十九日判決上訴駁回確定，又所犯誣告罪
    ，經本院以八十三年度訴字第二五八０號判處有期徒刑八月
    確定，再所犯麻醉藥品管理條例案件，經台灣嘉義地方法院
    以八十五年度訴緝字第二一號判處有期徒刑五年六月確定，
    前開三罪接續執行，指揮書執行完畢日期為九十二年九月十
    四日，惟於八十八年六月三日因假釋付保護管束而出監（不
    構成累犯），猶不知悔改，以不詳之方式取得丁○○之重型
    機車駕駛執照、庚○○之國民
    、丙○○普通小型車駕駛執照、辛○○之國民
    車駕駛執照及戊○○、子○○、癸○○、己○○等人之身分
    證號碼、年籍資料後，竟基於偽造全民健康保險卡、變造國
    民
    其承租之台北市○○○路○段六號十三樓辦公室內，以彩色
    影印之方式連續偽造丁○○之全民健康保險卡二張（丁○○
    於九十年三月二十三日二十三時在台北縣中和市○○路遺失
    國民
    珍、癸○○、己○○之全民健康保險卡各乙張，並於六月中
    旬某日，以換貼其個人照片之方式，在上開辦公室內變造庚○○之國民
    九十年六月十四日在台北市○○○路八三巷三八弄三號四樓
    遭竊國民
    照一張（丙○○於九十年三月二十六日八時三十分許在台北
    市○○路往中山北路之公車上遭竊國民
    、丁○○之重型機車駕駛執照一張，並與壬○○（另行審結
    ）共同基於偽造國民
    和於九十年六月間某日提供其個人之照片二幀予丑○○，供
    丑○○於上開辦公室內變造辛○○之國民
    駕駛執照（辛○○於九十年六月九日在台北縣林口鄉西濱高
    架橋下遺失國民
    戊○○、子○○、癸○○、己○○、庚○○、丙○○、辛○○、戶政機關對於國民
    務管理、全民健康保險局對於全民健康保險卡管理之正確性
    。
二、丑○○懷疑其女友許姍娜與乙○○交往，因遍尋不著女友下
    落，乃藉詞邀乙○○於九十年六月二十一日晚上七時三十分
    許至其前開承租之辦公室議事，嗣乙○○到場後，丑○○要
    求乙○○交待其女友下落未果，竟持其所有之開山刀脅迫對
    乙○○恫稱：若不供出其女友許珊娜位於何處，要持開山刀
    將其砍死等語，致乙○○心生畏懼，丑○○見乙○○仍未吐
    實，乃指示壬○○外出購買膠帶三捆，待壬○○返回後，丑
    ○○乃與壬○○及另名真實姓名年籍不詳，自稱「甲○○」
    之成年男子基於剝奪他人行動自由之犯意聯絡，由丑○○指
    示壬○○、「甲○○」以壬○○購回之膠帶強行捆綁乙○○
    眼及手腳，丑○○並基於傷害之犯意，不斷毆打乙○○全身
    ，逼迫其交待許姍娜下落，致乙○○身體受有多處瘀傷、挫
    傷、部右眼眶瘀傷之傷害，乙○○不得已，乃提供地址予丑
    ○○，丑○○遂依該地址外出查證，並指示壬○○、「甲○○」繼續看管乙○○，壬○○、「甲○○」於丑○○外出後
    ，隨即將乙○○鬆綁，並提供便當予乙○○食用，惟令乙○○不得離去。丑○○外出查證後因未尋得許姍娜下落，乃由
    「甲○○」繼續在上址看管乙○○，以此方法私行拘禁乙○○，剝奪其行動自由。嗣於翌日上午十時三十分許，丑○○
    、壬○○、「甲○○」再強押乙○○至台北縣三重市天台廣
    場一帶找尋許珊娜下落，惟亦無所獲，於返回上址辦公室時
    ，乙○○趁隙脫逃，並報警於當日下午五時許，在上址查獲
    壬○○，並於其身上起獲變造之辛○○國民
    照各一張，另於辦公室內扣得開山刀一把、經變造之庚○○
    國民
    執照各一張、經偽造之丁○○、戊○○、子○○、癸○○、
    己○○之全民健康保險卡共六張。
三、案台北市政府警察局中正第一分局報請及由乙○○訴請臺灣
    台北地方法院檢察署檢察官偵查起訴。
    理  由
一、訊據被告丑○○對於前揭犯行於本院審理中坦承不諱，核與
    共犯被告壬○○於警訊中之陳述相符，並據告訴人乙○○及
    被害人丁○○、子○○、癸○○、陳淑芬、己○○、辛○○
    、庚○○、丙○○指訴被害情節綦詳，且有國立台灣大學醫
    學院附設醫院出具之診斷書一紙附卷可稽，復有扣案經變造
    之辛○○國民
    民
    照各一張、經偽造之丁○○、戊○○、子○○、癸○○、己○○之全民健康保險卡共六張及開山刀一把扣案可資佐証，
    是被告丑○○上開之自白與事實相符。本件事證明確，被告
    丑○○之前開犯行堪以認定，應予依法論科。
二、按全民健康保險卡係被保險人參與全民健康保險，得以獲取
    醫療保健服務之資格證明，另駕駛執照則係由主管機關頒發
    以供駕駛人作為其能力之證明，而國民
    關核發作為個人身分之證明，均為關於品行、能力、服務或
    其他相類證書之一種，自屬刑法第二百十二條所規定之特種
    文書。被告丑○○偽造、變造前開特種文書，足以生損害於
    公眾及他人，核其所為，係犯刑法第二百十二條之偽造及變
    造特種文書罪、第三百零二條第一項之私行拘禁剝奪人之行
    動自由罪、第三百零五條之恐嚇危害安全罪、第二百七十七
    條第一項之傷害罪。公訴檢察官當庭補充刑法第二百七十七
    條第一項之傷害罪，附此敘明。又被告先後多次偽造數張全
    民健康保險卡、變造數被害人國民
    ，均時間緊接，所犯構成要件相同之罪名，顯係基於概括犯
    意反覆為之，為連續犯，應論以較重之連續偽造全民健康保
    險卡一罪，並加重其刑。被告所犯之私行拘禁剝奪人之行動
    自由罪、恐嚇危害安全罪與傷害罪三罪間，有方法結果之牽
    連關係，為牽連犯，應從一重之私行扣禁剝奪人之行動自由
    罪處斷。又被告就前開所犯變造特種文書罪與共犯被告壬○○間、就所犯私行拘禁剝奪人之行動自由罪與共犯被告壬○○、「甲○○」間，均有犯意聯絡及行為分擔，均為共同正
    犯。爰審酌被告以己有及他人之相片製作變造之國民
    等證件，足生損害於真正名義人之權益及相關證照核發之正
    確性，且為追查其女友之下落，竟夥同共犯，私行拘禁乙○○幾達二十小時之久，對被害人身心造成損害非輕，對於社
    會治安之危害亦甚為重大，然於犯後尚能坦承犯行，及其品
    行、犯罪之動機、目的、手段、生活狀況、智識程度、所生
    損害及所得利益等一切情狀，分別量處如主文第一項所示之
    刑，並定其應執行及刑及諭知易科罰金之折算標準，以資懲
    儆。
三、又扣案之偽造丁○○之全民健康保險卡二張、偽造之戊○○
    、子○○、癸○○、己○○之全民健康保險卡各一張，分別
    係供犯罪所用及因犯罪所得之物，且為被告丑○○所有，業
    據其供明在卷，爰均應依刑法第三十八條第一項第二款之規
    定宣告沒收之。又扣案之變造之庚○○國民
    型車駕駛執照、丙○○普通小型車駕駛執照、丁○○重型機
    車駕駛執照上之被告丑○○照片四張、扣案之變造之辛○○
    之國民
    二張，均係供共同犯罪所用之物，且分別為被告丑○○及共
    犯被告壬○○所有；另扣案之開山刀一把，則為被告丑○○
    所有供共同犯罪所用之物，業經其供明在卷，爰均依刑法第
    三十八條第一項第二款宣告沒收。
據上論斷，應依刑事訴訟法第二百七十三條之一第一項、第二百
九十九條第一項前段，刑法第二十八條、第五十六條、第二百十
第二百十二條、第三百零二條第一項、第三百零五條、第二百七
十七條第一項、第五十五條、第五十一條第五款、第四十一條第
一項前段、第二項、第三十八條第一項第二款，罰金罰鍰提高準
條例第一條前段、第二條，判決如主文。
本案經檢察官楊仲萍到庭執行職務
中　　華　　民　　國　　94　　年　　1 　　月　　7 　　日
                        臺灣臺北地方法院刑事第十一庭
                            法  官  林恆吉
上正本證明與原本無異。
如不服本判決，應於判決送達後十日內向本院提出上訴狀（應抄
附繕本）。告訴人或被害人如對於本判決不服者，應具備理由請
求檢察官上訴，其上訴期間之計算係以檢察官收受判決正本之日
期為準。
                            書記官  劉英芬
中　　華　　民　　國　　94　　年　　1 　　月　　7 　　日
如不服本判決，應於判決送達後十日內向本院提出上訴狀（應抄
附繕本）。
附錄本案論罪科刑法條：
中華民國刑法第三百零二條第一項（剝奪他人行動自由罪）
私行拘禁或以其他非法方法，剝奪人之行動自由者，處五年以下
有期徒刑、拘役或三百元以下罰金。
中華民國刑法第212條(偽造變造特種文書罪)
偽造、變造護照、旅券、免許證、特許證及關於品行、能力服務
或其他相類之證書、介紹書，足以生損害於公眾或他人者，處一
年以下有期徒刑。
中華民國刑法第277 條(普通傷害罪)
傷害人之身體或健康者，處三年以下有期徒刑、拘役或一千元以
下罰金。
犯前項之罪因而致人於死者，處無期徒刑或七年以上有期徒刑；
致重傷者，處三年以上十年以下有期徒刑。拘役或三百元以下罰
金。
